【裁判字號】    89,訴,1352
【裁判日期】    891220
【裁判案由】    違反稅捐稽徵法等
【裁判全文】
臺灣高雄地方法院刑事判決                        八十九年度訴字第一三五二號
    公  訴  人  臺灣高雄地方法院檢察署檢察官
    被      告  甲○○
    選任辯護人  徐豐明
                陳慧博
                郭季榮
右列被告因違反稅捐稽徵法案件，經檢察官提起公訴（八十九年度偵字第二九九三七
號），本院判決如左：
    主  文
甲○○納稅義務人以詐術逃漏稅捐，處有期徒刑陸月，緩刑參年。
    事  實
一、甲○○係車號ＸＪ─四五二六號自用小客車之所有人，為民國八十五年度至八十
    八年度汽車使用牌照稅之納稅義務人，甲○○明知其所有之ＸＪ─四五二六號自
    用小客車車牌二面並未遺失，竟基於使公務員登載不實之概括犯意及逃漏汽車使
    用牌照稅之故意，連續於八十五年十月八日上午九時五十五分許，向高雄市政府
    警察局楠梓分局右昌派出所（下稱右昌派出所）員警謊報遺失，使警員劉建明將
    此不實事項，登載於職務上掌管之高雄市政府警察局楠梓分局車牌遺失電腦輸入
    單，旋即於同日十時二十一分許，持上開車牌遺失電腦輸入單，向高雄市監理處
    辦理ＸＪ─四五二六號自用小客車之報廢手續，復使高雄市監理處承辦人員據此
    事由將該不實之事項，登載於職務上所掌之汽機車各項異動登記書，而完成ＸＪ
    ─四二五六號車之車牌二面之繳銷程序，甲○○將車輛報廢後，即於八十五年十
    月二十六日十時二十五分，再持前開車牌遺失電腦輸入單，向右昌派出所以自行
    尋獲ＸＪ─四五二六號車牌二面為由，向右昌派出所警員陳報此事項，使該所警
    員另行填載車牌尋獲電腦輸入單，而得以繼續使用已繳銷之ＸＪ─四五二六號車
    牌，足生損害於警察機關及公路監理機關對車籍查核管理之正確性，並以此詐術
    逃漏其本應繳納自八十五年十月八日起至八十八年十月二十三日止之汽車使用牌
    照稅，共新臺幣（下同）二萬一千六百七十二元。嗣甲○○於八十八年十月二十
    三日上午八時三十分許，駕駛該車行經國道高速公路北上二八二公里處，為警攔
    檢發現其有行照逾期、未參加定期檢驗及懸掛已註銷之號牌行駛之違規情形後，
    始發覺上情。
二、案經高雄市政府警察局移請臺灣高雄地方法院檢察署檢察官偵查起訴。
    理  由
一、訊據被告甲○○固坦承其有於八十五年十月八日向監理機關報廢ＸＪ─四五二六
    號之自用小客車後，仍繼續使用該車牌懸掛於原有廠牌為ＹＵＥＬＯＯＮＧ汽車
    車身上，惟矢口否認有向右揭公務員謊報遺失並據以報廢之事實，辯稱：伊係於
    八十五年十月七日晚上將ＸＪ─四五二六號車牌拆下置於家中倉庫，欲向高雄市
    監理處辦理報廢，但隔天卻找不到拆下之車牌，經以電話詢問高雄市監理處人員
    後，得知可以遺失再據以報廢方式處理後，即循此方式完成車輛報廢手續，然後
    又於同年十月二十六日在家中倉庫找到該車牌後，便向右昌派出所申報車牌尋獲
    ，但因事務繁忙遺忘將車牌繳回高雄市監理處，而於八十八年十月二十三日嘉義
    大地震，為趕回嘉義父母家中臨時找不到車輛載運，始將該車牌懸掛在車上使用
    ，車牌確實曾經遺失過，伊並非欲逃漏稅捐云云。惟查：
（一）被告係車號ＸＪ─四五二六號自用小客車之所有人，被告於八十五年十月八日
      上午九時五十五分許，向右昌派出所員警報案該車牌二面遺失，使警員劉建明
      將此事項，登載於高雄市政府警察局楠梓分局車牌遺失電腦輸入單，旋即於同
      日十時二十一分許，持上開車牌遺失電腦輸入單，向高雄市監理處ＸＪ─四五
      二六號自用小客車之報廢手續，使高雄市監理處承辦人員據此事由登載於職務
      上所掌之汽機車各項異動登記書，而完成ＸＪ─四五二六號自用小客車之繳銷
      程序，被告將車輛報廢後，即於八十五年十月二十六日十時二十五分，持該車
      牌遺失電腦輸入單，向右昌派出所以自行尋獲ＸＪ─四五二六號車牌二面為由
      ，向該管公務員陳報此事項，使該所警員另行填載車牌尋獲電腦輸入單，而得
      以繼續使用已報廢之ＸＪ─四五二六號車牌，嗣甲○○於八十八年十月二十三
      日上午八時三十分許，駕駛該車行經國道高速公路北上二八二公里處，為警攔
      檢發現其有行照逾期、未參加定期檢驗及懸掛已註銷之號牌行駛等事實，業據
      被告於本院審理中陳明在卷，並有高雄市政府警察局楠梓分局車牌遺失、尋獲
      電腦輸入單二紙、汽機車各項異動登記書、異動歷史查詢、汽車車籍查詢、汽
      車行車執照影本各一份及內政部警政署國道高速公路警察局舉發道路交通管理
      事件通知單影本二份在卷可資佐憑，故上開事實堪予認定。
（二）被告辯稱車牌確實有遺失之詞，固據其請求本院訊問證人陳靜玲結證稱：伊係
      被告之朋友，三年多前伊有事去找被告，被告說車牌遺失，伊有幫忙找，但找
      不到云云，惟經被告自陳：伊與證人陳靜玲認識四、五年，伊家中尚有母親、
      妹妹及弟弟，伊只有請陳靜玲幫忙找車牌，家裡並沒有人幫忙找等語，由此推
      斷，被告既於八十五年十月七日將車牌拆下置於家中倉庫，而證人當時與被告
      相識未久，則被告何以未請對家中環境最為熟悉之家人共同尋找，反而請結識
      不深，對於被告家中環境之瞭解程度，比被告更為陌生之朋友代尋，已見其證
      詞與常情不符之處，故尚難據此證述，遽予認定被告所辯車牌確曾遺失之事實
      。再者被告於警訊時陳稱該ＸＪ─四五二六號車牌拆下之原因，本係為報廢目
      的之詞，然於本院審理中進一步訊之被告則稱：該車牌是懸掛於ＹＵＥＬＯＯ
      ＮＧ車上，伊報廢車牌（應為報廢車輛之誤）是因為車子是十幾年的老車，但
      車牌報廢（應為車牌繳銷之誤）後，該部ＹＵＥＬＯＯＮＧ汽車並未報廢等語
      （見本院八十九年十二月六日審判筆錄），經對照ＸＪ─四五二六號車之行車
      執照所載，該號牌懸掛之ＹＵＥＬＯＯＮＧ汽車為一九八五年十一月出廠之內
      容，可見該部自用小客車使用至八十五年十月止，車齡確實已達近十一年之久
      ，然參諸被告所陳係因車齡老舊所以報廢車牌云云，被告既因車齡老舊而報廢
      車輛，則何以車輛報廢後，仍繼續使用該部已報廢之ＹＵＥＬＯＯＮＧ汽車，
      則不免令人啟疑其報廢車輛之動機為何。
（三）被告既於車牌遺失報廢後，仍有繼續使用該部ＹＵＥＬＯＯＮＧ汽車之事實，
      ，可見前開其以車齡老舊之故，欲拆下車牌報廢之辯詞，即難以成立，是以Ｘ
      Ｊ─四五二六號車牌並無遺失之事實，應堪認定。參諸被告於八十五年十月二
      十六日以自行尋獲為由，而使該ＸＪ─四五二六號車牌遺失之原因消滅，迄至
      八十八年十月二十三日經警攔檢告發時，其自用小客車上懸掛有ＸＪ─四五二
      六號車牌之事實，足徵其於車牌報廢後，在繼續使用原有之ＹＵＥＬＯＯＮＧ
      汽車期間，均有懸掛該車牌之事實，故被告於八十八年十月二十三日為警取締
      時懸掛該二面車牌，並非基於偶然。另衡諸該部ＸＪ─四五二六號車，截至被
      告於八十五年十月八日報廢時止，均無欠稅及欠費紀錄，此觀諸卷附之汽車車
      籍資料查詢單至明，故由此客觀事實推之，可知被告是在該部ＸＪ─四五二六
      號車並無欠稅及欠費期間，欲藉向警察機關杜撰車牌遺失之原因，申報車牌報
      廢，藉以逃漏其繼續使用該車期間所應繳納之汽車使用牌照稅，並於完成報廢
      手續後，復向警察機關申報尋獲，以便於其使用該車期間，不致於因懸掛已遺
      失之車牌為警攔檢之事實，至為灼然。
（四）又被告於ＸＪ─四五二六號車自八十五年十月八日報廢後，繼續使用至八十八
      年十月二十三日止，應繳納之使用牌照稅為二萬一千六百七十二元，此有高雄
      市監理處八十九高市監四字第二四一六七號函在卷可稽，故本件事證明確，被
      告犯行堪予認定。
二、被告既明知其所有之ＸＪ─四五二六車牌並未遺失，猶向警察機關以遺失為由，
    使該管公務員據此不實之事項填載於職務上所掌管之車牌遺失電腦輸入單上，被
    告乃藉持憑該紙電腦輸入單之方式，向高雄市監理處辦理車牌繳銷手續，並於車
    牌報廢程序完成後，再持該紙電腦輸入單向警察機關申報尋獲，均足生損害於警
    察機關及公路監理機關對車輛查核管理之正確性，並使其得以據此方法，逃漏八
    十五年度至八十八年度之汽車使用牌照稅共二萬一千六百七十二元，故核其所為
    ，係犯稅捐稽徵法第四十一條、刑法第二百十六條、第二百十四條之納稅義務人
    以詐術逃漏稅捐罪及行使使公務員登載不實之公文書罪。被告先後二次使公務員
    登載不實於公文書之低度行為，應為其進而行使該登載不實公文書之高度行為所
    吸收，均不另論罪。被告多次行使使公務員登載不實之公文書之行為，時間緊接
    ，罪名相同，顯係基於概括之犯意為之，為連續犯，應依刑法第五十六條之規定
    ，以一罪論，並加重其刑。被告行使使公務員登載不實之公文書罪，與納稅義務
    人以詐術逃漏稅捐罪間，有方法結果之牽連關係，應從一重之納稅義務人逃漏稅
    捐罪處斷。爰審酌被告於犯罪後飾詞巧辯，態度非佳及逃漏稅捐之數額等一切情
    狀，量處如主文所示之刑。末查，被告未曾受有期徒刑以上刑之宣告，此有臺灣
    高雄地方法院檢察署刑案資料查註紀錄表足按，因一時貪慾圖便，短於思慮，致
    罹刑章，經此刑之教訓，信無再犯之虞，本院認前開對其刑之宣告，以暫不執行
    為適當，爰併予宣告緩刑三年，以啟自新。
據上論斷，應依刑事訴訟法第二百九十九條第一項前段、稅捐稽徵法第四十一條、刑
法第十一條、第五十六條、第二百十六條、第二百十四條、第五十五條、第七十四條
第一款、罰金罰鍰提高標準條例第一條前段，判決如主文。
中      華      民      國      八十九  年    十二    月    二十    日
                                臺灣高雄地方法院刑事第二庭
                                      法  官    李代昌
右正本證明與原本無異。
如不服本判決，應於判決送達後十日內，向本院提出上訴狀。
                                      書記官    吳韻芳
中      華      民      國      八十九      年    十二    月    二十    日
附錄本判決論罪科刑適用法條
稅捐稽徵法第四十一條
納稅義務人以詐術或其他不正當方法逃漏稅捐者，處五年以下有期徒刑、拘役或科或
併科新臺幣六萬元以下罰金。


司法院資訊處製作；財團法人民間司法改革基金會備份。
